臺灣彰化地方法院員林簡易庭民事判決
110年度員建簡字第3號
原      告  余麗貞  

訴訟代理人  楊振芳律師
被      告  張昔堯  

上列當事人間請求返還工程款事件，本院於民國110年12月21日
言詞辯論終結，判決如下：
    主      文
原告之訴駁回。
訴訟費用由原告負擔。
    事實及理由
一、原告主張：原告經友人張鳳修介紹，於民國104年5月31日與被告簽訂「工程合約」（下稱系爭契約），由被告以新臺幣（下同）951,000元承攬原告所有、坐落於彰化縣○○市○○段○地○○○○號碼為員林市○○路000巷000號房屋之屋頂增高翻新、道路增高拓寬、施作擋泥牆等工程。兩造訂立系爭契約後，原告分別於104年6月10日、104年12月24日各支付300,000元，合計共600,000元之工程款予被告。被告承攬上開工程後，曾於105年1、2月間前往上址施作，惟因其施作之鐵架基部並未施作混凝土地基加以固定，而僅係以可活動之磚塊、水泥塊做墊底，原告具有建築知識之友人路過上址見狀，認為被告以上開方式施作，其施作之鐵架未以鋼筋混凝土加以固定而全無牢靠度，實違背建築術成規，日後極易傾倒，而當場質疑被告無法完成上開工程，被告遭原告及友人為上述質疑後，以其本業係經營「永益電機有限公司」，對建築、修繕房屋本屬外行，是認其無法完成其所承攬之上開工程，而請原告另請他人施作上開工程，兩造乃合意解除系爭契約，由被告拆除並取回其所施作之工程材料，並將已收受之工程款600,000元返還予原告。因被告告以其已將原告所給付之工程款另作他用，無法即時返還予原告，要求原告給予分期返還，原告體恤被告之困難，而同意被告分期返還。兩造於105年合意解除系爭契約後，被告先後4次共返還原告290,000元之工程款，尚有310,000元之工程款未返還予原告，迄今已歷5年餘。系爭契約既已解除且溯及消滅，原告爰依民法第259條第1款、第179條、第182條第2項等規定，請求被告返還尚未返還之310,000元工程款及法定遲延利息等語，並聲明：㈠被告應給付原告310,000元，及自起訴狀繕本送達被告之翌日起至清償日止，按週年利率5％計算之利息；㈡請依職權宣告假執行。又上開請求權基礎為選擇合併，請求擇一為勝訴判決。 
二、被告則以：原告未申請施工遭相關單位罰款，致被告被迫拆
    除所施作之工程，嗣被告多次詢問原告欲進場施作未完成之
    工程，但原告均藉故推拖，詎原告於多年後之110年6月間寄
    發存證信函為解除系爭契約之意思表示，但被告並未與原告
    合意解除系爭契約等語答辯，並聲明：㈠原告之訴駁回；㈡如
    受不利判決，願供擔保請准宣告免為假執行。
三、得心證之理由：
（一）原告雖主張已和被告於105年合意解除契約，惟觀原告於1
      10年6月23日寄給被告之存證信函中，明確記載：...臺端
      對建物新建工程能力不足，逕自停止施作，「未與本人達
      成解除契約合意」...（院卷第75、103頁）。依上開存證
      信函內容，顯然兩造於104年簽訂系爭契約後，迄至110年
      6月間，均未達成解除系爭契約之合意。
（二）按承攬契約，在工作未完成前，依民法第511條規定，定
      作人固得隨時終止契約，但除有第494條、第502條第2項
      、第503條所定情形或契約另有特別訂定外，初無再適用
      同法第254條規定解除契約。蓋承攬人於此時多已耗費勞
      力、時間及費用，倘許定作人依一般債務遲延之法則解除
      契約，致其無法求償，對承攬人甚為不利，且非衡平之道
      。而關於可歸責於承攬人之事由，致工作不能於約定期限
      完成者，除以工作於特定期限完成或交付為契約之要素者
      外，依民法第502條第2項規定之反面解釋，定作人亦不得
      解除契約（最高法院101年度台上字第444號判決意旨參照
      ）。又所謂工作於特定期限完成或交付為要素者，係指工
      作於特定期限完成或交付為構成契約內容必要之要件，此
      與民法第255條規定之旨趣大致相同，即指依契約之性質
      或當事人之意思表示，非於一定時期為給付不能達契約之
      目的而言。所謂依契約之性質，非於一定時期為給付不能
      達其契約之目的，係指就契約本身為客觀上觀察，即可認
      識非於一定時期為給付不能達其契約目的之情形而言；所
      謂依當事人之意思表示，非於一定時期為給付不能達其契
      約之目的者，必須契約當事人間有嚴守履行期間之合意，
      並對此期間之重要（契約之目的所在）有所認識，始足當
      之（最高法院90年度台上字第2042號判決意旨參照）。查
      系爭契約既未約定施作期間，又非以特定期限完成或交付
      為要素，揆諸前揭說明，原告亦不得援用民法第502條第2
      項之規定，主張解除系爭契約。　
四、綜上所述，系爭契約既未經解除，則原告依民法第259條第1
    款、第179條、第182條第2項等規定，請求被告返還310,000
    元之工程款及法定遲延利息，為無理由，應予駁回。
五、本件事證已臻明確，兩造其餘攻擊防禦方法及舉證，經審酌
    與判決結果不生影響，爰不逐一論述。
六、訴訟費用負擔之依據：民事訴訟法第78條。 
中　　華　　民　　國　  111　　年    1  　月　 　4　　日
        　　　　　員林簡易庭  法  官  黃士瑋　　　　　　
以上正本係照原本作成。
如不服本判決，須於判決送達後20日內，向本院提出上訴狀。（
須按他造當事人之人數附繕本）。如委任律師提起上訴者，應一
併繳納上訴審裁判費。
中　　華　　民　　國　  111　　年    1  　月　 　4　　日
                              書記官  張莉秋